---
title: "Shutkevich_HW3"
output: html_document
date: "2024-03-19"
---

```{=html}
<style type="text/css">
body{
  font-family: Helvetica;
  font-size: 12pt;
}
/* Headers */
h1, h2{
  font-size: 14pt;
}
</style>
```
```{r setup, include=FALSE}
knitr::opts_chunk$set(
	message = FALSE,
	warning = FALSE,
	include = FALSE
)
#install.packages("readxl")

library(readxl)
library(tidyverse)
library(dplyr)
library(ggplot2)
```

# Загрузка и преобразование данных

```{r data, include=TRUE}

# Загрузка данных
pima <- read_excel("pima.xlsx")
pima <- na.omit(pima)

# Смотрим данные
str(pima)
```

```{r comments, include=FALSE}
#Количественные переменные: pregnant, glucose, pressure, triceps, insulin, mass, pedigree, age
#Категориальная переменная: diabetes описывает наличие диабета ("pos" или "neg"). Переменную можно было бы преобразовать в фактор, а можно оставить как есть в нашем случае.
```

# Описательные статистики

## 1. Расчет описательных статистик для количественных переменных glucose, pressure, mass

```{r stat num, include=TRUE}

# Расчет описательных статистик для glucose
glucose_stats <- pima %>%
  summarise(
    Variable = "Glucose",
    n = n(),
    mean = mean(glucose, na.rm = TRUE),
    sd = sd(glucose, na.rm = TRUE),
    Q1 = quantile(glucose, 0.25, na.rm = TRUE),
    Q3 = quantile(glucose, 0.75, na.rm = TRUE),
    min = min(glucose, na.rm = TRUE),
    max = max(glucose, na.rm = TRUE)
  )

# Расчет описательных статистик для pressure
pressure_stats <- pima %>%
  summarise(
    Variable = "Pressure",
    n = n(),
    mean = mean(pressure, na.rm = TRUE),
    sd = sd(pressure, na.rm = TRUE),
    Q1 = quantile(pressure, 0.25, na.rm = TRUE),
    Q3 = quantile(pressure, 0.75, na.rm = TRUE),
    min = min(pressure, na.rm = TRUE),
    max = max(pressure, na.rm = TRUE)
  )

# Расчет описательных статистик для mass
mass_stats <- pima %>%
  summarise(
    Variable = "Mass",
    n = n(),
    mean = mean(mass, na.rm = TRUE),
    sd = sd(mass, na.rm = TRUE),
    Q1 = quantile(mass, 0.25, na.rm = TRUE),
    Q3 = quantile(mass, 0.75, na.rm = TRUE),
    min = min(mass, na.rm = TRUE),
    max = max(mass, na.rm = TRUE)
  )

# Объединение результатов в одну таблицу
all_stats <- bind_rows(glucose_stats, pressure_stats, mass_stats)

# Вывод результатов
print(all_stats)

```

## 2. Расчет описательной статистики для переменной diabetes

```{r stat factor, include=TRUE}
# Описательная статистика для переменной diabetes
diabetes_stats <- pima %>%
  group_by(diabetes) %>%
  summarise(
    Count = n(),
    Frequency = n() / nrow(pima)
  )

# Вывод статистики для diabetes
print(diabetes_stats)
```

## Создание на основе переменной age новой переменной age_group, отражающей возрастные группы: 21–35, 36–49 и 50+. Описательная статистика для новой переменной

```{r new age_group, include=TRUE}
# Создание новой переменной age_group
pima <- pima %>%
  mutate(age_group = cut(age,
                         breaks = c(21, 35, 49, Inf),
                         labels = c("21–35", "36–49", "50+"),
                         right = FALSE))

# Описательная статистика для переменной age_group
age_group_stats <- pima %>%
  group_by(age_group) %>%
  summarise(
    Count = n(),
    Frequency = n() / nrow(pima)
  )

# Вывод статистики для age_group
print(age_group_stats)
```

## 3. Определение 90% доверительного интервала для переменной pedigree

```{r CI intervals, include=TRUE}
# 90% доверительный интервал для pedigree
pedigree_mean <- mean(pima$pedigree, na.rm = TRUE)
pedigree_sd <- sd(pima$pedigree, na.rm = TRUE)
n <- sum(!is.na(pima$pedigree))
error_margin <- qt(0.95, df = n - 1) * (pedigree_sd / sqrt(n))
ci_lower <- pedigree_mean - error_margin
ci_upper <- pedigree_mean + error_margin
ci <- c(ci_lower, ci_upper)

# Вывод 90% доверительного интервала для pedigree
cat("90% доверительный интервал для переменной 'pedigree': [", ci_lower, ", ", ci_upper, "]\n")
```

## 4. Построение график плотности вероятности для переменной glucose с отображением на нем среднего значения.

```{r dens, include=TRUE}
# График плотности вероятности для glucose
ggplot(pima, aes(x = glucose)) +
  geom_density(fill = "lightblue", alpha = 0.5) +
  geom_vline(aes(xintercept = mean(glucose, na.rm = TRUE)), color = "red", linetype = "dashed") +
  labs(title = "Плотность вероятности для Glucose")
```

## Построение гистограммы для той же переменной (glucose)

```{r hist, include=TRUE}
# Гистограмма для glucose
ggplot(pima, aes(x = glucose)) +
  geom_histogram(binwidth = 5, fill = "lightblue", color = "black") +
  labs(title = "Гистограмма для Glucose")
```

## Построение 2-х ящиков с усами для значений pos и neg переменной diabetes

```{r boxplot, include=TRUE}
# Ящики с усами для diabetes
ggplot(pima, aes(x = diabetes, y = glucose, fill = diabetes)) +
  geom_boxplot() +
  labs(title = "Ящики с усами для Glucose по Diabetes")

# Ящики с усами для diabetes без отображения выбросов
ggplot(pima, aes(x = diabetes, y = glucose, fill = diabetes)) +
  geom_boxplot(outlier.shape = NA) +
  labs(title = "Ящики с усами для Glucose по Diabetes (без выбросов)")
```

## 5. Построение на одном графике двух диаграмм рассеяния для наличия или отсутствия диабета. По оси X нужно представить значения обхвата трицепса, а по оси Y — массу тела. Выполнить окрашивание, заливку и группирование по переменной diabetes.

```{r facet, include=TRUE}
# Удаление строк, в которых данные по triceps или mass равны нулю
pima_clean <- pima %>%
  filter(triceps != 0, mass != 0)

# Построение графика
facet <- ggplot(data = pima_clean, aes(x = triceps, y = mass)) +
  geom_point(aes(fill = factor(diabetes)), shape = 21, size = 3) +
  scale_fill_manual(values = c("lightblue", "yellow")) +
  facet_grid(. ~ diabetes) +
  labs(title = "Диаграмма рассеяния для переменной diabetes",
       x = "Обхват трицепса (triceps)", y = "Масса тела (mass)") +
  theme_light()

print(facet)
```
